行　政　法　院　判　決　　　　　　　　　　　　　八十八年度判字第四○八三號
　　原　　　告　甲○○
　　　　　　　　　　　　　送達.
　　被　　　告　國防部
右當事人間因退休事件，原告不服行政院中華民國八十七年九月十七日台八十七訴字
第四五三四九號再訴願決定，提起行政訴訟。本院判決如左︰
　　主  文
原告之訴駁回。
　　事  實
緣原告原係陸軍中尉，於民國六十年二月一日退伍，並經輔導就業，至八十一年九月
一日脫離就業時，向行政院國軍退除役官兵輔導委員會申請退休俸，經被告核定發給
退伍金新台幣八○四、二九四元。嗣原告以其原服軍官、士官、士兵役合計超過二十
年，依退伍當時有效之陸海空軍軍官在台期間退伍除役實施辦法規定，可領取退休俸
為由，經向被告請求發給改支退休俸或專案核發生活補助費。被告所屬人事參謀次長
室以八十六年十一月五日易晨字第二三二六八號函予以否准。原告不服，經提起訴
願、再訴願，均遭決定駁回，乃提起行政訴訟。茲摘兩造訴辯意旨如次：
原告起訴及補充理由意旨略謂：一、原告六十年二月一日退伍至八十一年九月一日脫
離就業，從未請領任何退伍給與，具有「自願擇領」生活補助費之權利；因此於八十
一年九月一日向退輔會「自願」請領生活補助費。被告未依六十三年十月二十一日修
正發布「退除役實施辦法」第七條第一款規定支給生活補助費。原告服役年資與志願
留營合計已逾十五年，符合上開規定，被告應依專案核准支領生活補助費，且原告在
營服軍官、士官、士兵役合計為二十一年，符合六十三年十月二十一日發布「軍官退
除役實施辦法」第六條第二款「在營服軍官役、士官役、士兵役合計滿二十年得支領
退休俸」之規定，被告應依法核准退休俸。二、原告於五十九年十二月八日奉台灣省
政府通知分發就業在先，六十年退伍在後；被告人事參謀次長室八十六年十一月五日
復函故意變更為六十年退伍在先，同時輔導就業在後，致剝奪原告支領生活補助費權
益。三、被告以行政命令將支領生活補助費給與，改支退伍金，原告為謀生活，被迫
領取該區區微薄之退伍金，絕非自願。四、原告六十年退伍時，未達屆齡退伍年限，
被告為何核准退伍，並輔導就業﹖此說明輔導就業軍官係行政院核定之特殊就業軍官
，與一般正常退伍軍官有別，應不受年齡與年資限制等語。
被告答辯意旨略謂︰原告於八十一年九月一日始脫離就業，退輔會以輔貳字第一六
七五二號函送其退除給與結算單申請支領退休俸，被告以吉嘉字第一一○五八號函
覆：「趙同志軍官、士官役年資合計十八年一個月，因未滿二十年，又非核定支領生
活補助費人員，依規定不合支領退休俸，僅得支領退伍金」。退輔會復依原告個人志
願以輔貳字第二五五○九號函申請發給一次退伍金，被告乃以吉嘉字第三四四號
函發給一次退伍金計八十萬四千二百九十四元在案。二、原告於領受退伍金當時並未
提出異議，嗣後卻斷章取義，陳情改支退休俸或「專案」核發生活補助費，顯為誤解
條文原意所致；被告依法行政並無違誤，請駁回原告之訴等語。
　　理  由
按「軍官退伍時之給與如左：一、服現役未逾三年者，不發退伍金。二、服現役逾三
年以上未逾二十年者，按現役實職年資給與退伍金。三、服現役逾二十年或服現役滿
十五年而年滿六十歲者，按服現役實職年資，給與退休俸終身，或依志願按第二款規
定給與退伍金。」在服軍官役前，曾服士官士兵役者，另依士官士兵退除給與規定發
給之，為退伍當時陸海空軍軍官服役條例第二十一條及同條例施行細則第二十五條第
一項第四款所規定。又退伍除役軍官除現役年限及限役最大年限退伍者外，於退伍時
，經輔導就業者，應緩發應得退除給與，發給結算單，俟其脫離就業時，再按其服役
年資及志願，憑結算單申請核發退休俸或退伍金。退伍除役軍官志願支領退伍金經核
定者，不得再予變更，復為退伍當時陸海空軍軍官在台期間退伍除役實施辦法第五條
第五款及申領退除給與當時陸海空軍軍官服役條例施行細則第二十九條前段所規定。
本件原告於六十年二月一日退伍並經輔導就業，服役年資軍官七年八月、士官十年五
月、士兵三年四月十一日，此有原告之退伍令、結算單等影本附卷足參，復為原告所
不爭，則依退伍當時陸海空軍軍官服役條例第二十一條、同條例施行細則第二十五條
第一項第四款規定，原告不合支領退休俸及支領生活補助費之資格。嗣其於八十一年
九月脫離就業，並透過國軍退除役官兵輔導委員會以（八一）輔貳字第二五五○九號
函請被告依原告之志願發給一次退伍金，經被告以八十二年一月十三日（八二）吉嘉
字第三四四號函核定發給軍官年資七年八月、士官年資十年五月、士兵年資三年四月
十一日之退伍金共八○四、二九四元，業經原告領訖，復為原告所是認。從而被告
易晨字第二三二六八號書函以原告年資不合支領退休俸，又非於就業前核定支領生活
補助費人員，八十一年九月一日脫離就業時僅能領取一次退伍金，否准其發給退休俸
或核發生活補助費之申請，自無不合。原告雖訴稱：伊係獲分發就業在先，奉核定退
伍在後，被告復函故意變更為伊退伍在先，剝奪伊支領生活補助費之權利云云。查原
告雖於六十年二月一日奉核定退伍前，即經台灣省政府以五十九年十二月八日五九、
十二、八府人甲字第九○七七一號通知其獲分發前往桃園縣政府任用，惟原告嗣經台
灣省政府核定職務為「桃園縣平鎮鄉公所辦事員」，並自六十年一月三十日生效，此
有原告提出之「台灣省政府令」影本附卷足稽，足見被告（人事參謀次長室）八十六
年十一月五日易晨字第二三二六八號書函稱原告係核定退伍同時經輔導就業乙節，
並無違誤，此應係原告獲分發就業之公文作業在先所致，自不影響原告之權益。依五
十九年八月八日國防部頒訂「陸海空軍軍官在台期間退伍除役實施辦法」第五條第四
款、第六款規定，「退伍軍官於退除時，志願輔導就業者，在尚未輔導或自行就業期
間．．．得暫支生活補助費」，本件原告係退伍同時就業，非退伍時經核定支領生活
補助費者，自不符合申請支領生活補助費之規定；且原告既於六十年二月一日即奉核
定退伍，則其主張依六十三年十月二十一日發布之「軍官退除役實施辦法」第二條第
二款「在營服軍官役、士官役、士兵役合計滿二十年得支領退休俸」之規定，改支退
休俸，亦有未合。是被告否准原告發給退休俸或生活補助費之申請，並無不當；一再
訴願決定遞予維持，俱屬妥適。原告起訴意旨，為無理由。
據上論結，本件原告之訴為無理由，爰依行政訴訟法第二十六條後段，判決如主文。
中    華    民    國     八十八      年     十二     月       三        日
                    行 政 法 院 第 四 庭
                                審 判 長 評  事      葉  振  權
                                         評  事      吳  錦  龍
                                         評  事      吳  明  鴻
                                         評  事      尤  三  謀
                                         評  事      陳  光  秀
右  正  本  證  明  與  原  本  無  異
                                         法院書記官  葛  雅  慎
中    華    民    國     八十八      年     十二     月       三        日
